【裁判字號】    99,訴,296
【裁判日期】    990629
【裁判案由】    違反毒品危害防制條例
【裁判全文】
臺灣嘉義地方法院刑事判決               99年度訴字第296號
公  訴  人  臺灣嘉義地方法院檢察署檢察官
被      告  甲○○
上列被告因違反毒品危害防制條例案件，經檢察官提起公訴（九
十八年度毒偵字第一七二○號、九十九年度毒偵字第三九一號）
，被告於本院行準備程序時就犯罪事實為有罪之陳述，經本院合
議庭裁定適用簡式審判程序，判決如下：
    主  文
甲○○施用第一級毒品三罪，均累犯，各處有期徒刑柒月。應執
行有期徒刑壹年捌月。
    事  實
一、甲○○前因施用毒品案件，經本院以九十年度毒聲字第九五
    九號裁定送強制戒治，嗣於民國九十二年三月二十五日執行
    完畢釋放，經臺灣嘉義地方法院檢察署檢察官於九十二年四
    月十日以九十二年度戒毒偵字第六十四號為不起訴處分確定
    。又因施用毒品案件，經本院以九十二年度毒聲字第六九九
    號裁定送強制戒治，於九十三年一月九日強制戒治執行完畢
    釋放，並經本院以九十二年度訴字第四三五號判決判處有期
    徒刑十月確定，經接續戒治處分執行，而於九十三年十一月
    八日縮刑期滿執行完畢，更因施用毒品案件，經本院以九十
    四年度訴字第二六一號判決處有期徒刑七月確定；再因施用
    毒品案件，經臺灣高等法院台南分院九十四年度上訴字第一
    二三四號判決處有期徒刑十一月確定；復因施用毒品案件，
    經本院以九十五年度朴簡字第五十六號判決判處有期徒刑四
    月，嗣經本院九十五年度聲字六三一號裁定與前開有期徒刑
    十一月，定應執行刑有期徒刑一年二月，並接續前開有期徒
    刑七月執行，甫於九十六年四月二十四日因縮刑期滿執行完
    畢。猶不知悛悔，竟基於施用第一級海洛因、第二級毒品甲
    基安非他命之犯意，分於附表所示編號一至三之時、地，施
    用附表編號一至三所示之毒品，嗣經臺灣嘉義地方法院檢察
    署觀護人及員警發覺其有施用毒品罪嫌，復徵得其同意採尿
    送驗後，均呈附表所示之毒品陽性反應，始悉上情。
二、案經臺灣嘉義地方法院檢察署觀護人簽請臺灣嘉義地方法院
    地檢署檢察長核准分案偵查及嘉義縣警察局移送臺灣嘉義地
    方法院檢察署檢察官偵查起訴。
    理  由
一、本件係經被告甲○○於本院準備程序中就被訴事實為有罪之
    陳述，經本院合議庭裁定由受命法官獨任以簡式審判程序審
    理，依刑事訴訟法第二百七十三條之二、同法第一百五十九
    條第二項規定，不適用傳聞法則有關限制證據能力之相關規
    定，合先敘明。
二、前揭犯罪事實，業據被告甲○○於審判中坦承不諱，其於附
    表所示時、地施用毒品遭查獲而採尿送驗結果，呈嗎啡（海
    洛因代謝物）及甲基安非他命陽性反應之事實，分有台灣檢
    驗科技股份有限公司濫用藥物實驗室（高雄）濫用藥物尿液
    檢驗報告三份、臺灣嘉義地方法院檢察署受保護管束人（被
    告）尿液檢體監管紀錄表二份、真實姓名對照表一份附卷可
    稽，是被告施用第一級毒品海洛因及第二級毒品甲基安非他
    命自白該與事實相符，即堪予採信。
三、按施用第一、二級毒品為犯罪行為，毒品危害防制條例第十
    條定有處罰明文；故施用第一、二級毒品者，依前揭規定本
    應科以刑罰，惟基於刑事政策，對合於一定條件之施用者，
    則依同條例第二十條、第二十三條之規定，施以觀察、勒戒
    及強制戒治之保安處分；又毒品危害防制條例於九十二年七
    月九日修正公布，自九十三年一月九日施行，其中第二十條
    、第二十三條將施用毒品之刑事處遇程序，區分為「初犯」
    及「五年內再犯」、「五年後再犯」，依其立法理由之說明
    ：「初犯」，經觀察、勒戒或強制戒治後，應為不起訴處分
    或不付審理之裁定；經觀察、勒戒或強制戒治執行完畢釋放
    後，「五年內再犯」者，因其再犯率甚高，原實施之觀察、
    勒戒及強制戒治既已無法收其實效，爰依法追訴或裁定交付
    審理；至於經觀察、勒戒或強制戒治執行完畢釋放後，「五
    年後再犯」者，前所實施之觀察、勒戒或強制戒治已足以遮
    斷其施用毒品之毒癮，為期自新及協助其斷除毒癮，仍適用
    「初犯」規定，先經觀察、勒戒或強制戒治之程序；從而依
    修正後之規定，僅限於「初犯」及「五年後再犯」兩種情形
    ，始應先經觀察、勒戒或強制戒治程序；倘被告於五年內已
    再犯，經依法追訴處罰，縱其第三次（或第三次以上）再度
    施用毒品之時間，在初犯經觀察、勒戒或強制戒治執行完畢
    釋放五年以後，已不合於「五年後再犯」之規定，且因已於
    「五年內再犯」，顯見其再犯率甚高，原實施觀察、勒戒或
    強制戒治，已無法收其實效，即應依該條例第十條處罰（最
    高法院九十七年度第五次刑事庭會議決議二參照）。被告前
    因施用毒品案件，經本院以九十年度毒聲字第九五九號裁定
    送強制戒治，嗣於九十二年三月二十五日執行完畢釋放，復
    於上開執行完畢釋放後，迭因施用毒品再遭強制戒治而於九
    十三年一月九日執行完畢釋放、及於九十四年間施用毒品經
    本院以九十四年度訴字第二六一號判決處有期徒刑七月確定
    ；用毒品案件，經臺灣高等法院台南分院九十四年度上訴字
    第一二三四號判決處有期徒刑十一月確定；復因施用毒品案
    件，經本院以九十五年度朴簡字第五十六號判決處有期徒刑
    四月，嗣經本院九十五年度聲字六三一號裁定與前開有期徒
    刑十一月，定應執行刑有期徒刑一年二月，並接續前開有期
    徒刑七月執行，甫於九十六年四月二十四日因縮刑期滿執行
    完畢，有臺灣高等法院被告前案紀錄表在卷可稽；揆諸前揭
    說明，其於強制戒治期滿執行完畢釋放五年後，三犯以上犯
    本件施用第一、二級毒品犯行，即應依毒品危害防制條例第
    十條之規定處罰。本件事證明確，應予依法論科。
四、查海洛因、甲基安非他命屬毒品危害防制條例第二條第二項
    第一款、同條項第二款所列之第一級、第二級毒品，核被告
    如附表編號一至三所為，分別犯毒品危害防制條例第十條第
    一項之施用第一級毒品罪（三罪）及同條第二項施用第二級
    毒品罪。被告以附表編號三之一施用行為，同時觸犯二相異
    罪名，為異種想像競合犯，應依刑法第五十五條規定從其情
    節較重之施用第一級毒品處斷，又被告所犯如上所述三罪，
    犯意各別，行為互殊，應予分論併罰。被告曾因施用毒品經
    本院以九十四年度訴字第二六一號判決處有期徒刑七月確定
    ；又因施用毒品經臺灣高等法院台南分院九十四年度上訴字
    第一二三四號判決處有期徒刑十一月確定；復因施用毒品案
    件，經本院以九十五年度朴簡字第五十六號判決判處有期徒
    刑四月，嗣經本院九十五年度聲字六三一號裁定與前開有期
    徒刑十一月，定應執行刑有期徒刑一年二月，並接續前開有
    期徒刑七月執行，甫於九十六年四月二十四日因縮刑期滿執
    行完畢，有臺灣高等法院被告前案紀錄表一份在卷可參，其
    於受有期徒刑之執行完畢後五年內故意再犯本件有期徒刑以
    上之刑之各罪，均為累犯，應依刑法第四十七條第一項規定
    ，加重其刑。爰審酌被告前曾有施用毒品案件，復經強制戒
    治後，仍無視於毒品對於自身健康之戕害及國家對於杜絕毒
    品犯罪之禁令，猶施用毒品不輟，再為本案犯行，顯無戒絕
    之意及其犯罪之動機、目的、手段、犯罪後坦承犯行、態度
    良好等一切情狀，各量處如主文所示之刑，並定其應執行之
    刑。
據上論斷，應依刑事訴訟法第二百七十三條之一條第一項、第二
百九十九條第一項前段，毒品危害防制條例第十條第一項、第二
項，刑法第十一條、第五十五條、第四十七條第一項、第五十一
條第五款，判決如主文。
本案經檢察官陳昱奉到庭執行職務
中    華    民    國    99    年    6     月    29    日
                  刑事第五庭    法  官  蔡廷宜
以上正本證明與原本無異。
如不服本判決應於收受判決後10日內向本院提出上訴書狀，並應
敘述具體理由；其未敘述上訴理由者，應於上訴期間屆滿後20日
內向本院補提理由書（均須按他造當事人之人數附繕本）「切勿
逕送上級法院」。
中    華    民    國    99    年    6    月    29    日
                                書記官  林美足
附錄論罪法條全文：
毒品危害防制條例第10條
施用第一級毒品者，處 6 月以上 5 年以下有期徒刑。
施用第二級毒品者，處 3 年以下有期徒刑。
附表
┌──┬────────────┬────┬──────┬────────┬─────────┐
│編號│ 時間                   │地點    │施用毒品種類│檢驗結果        │（檢驗報告索引）  │
│    │                        │        │            │                │                  │
├──┼────────────┼────┼──────┼────────┼─────────┤
│ 一 │九十八年十月二十二日上午│不詳地點│第一級毒品海│嗎啡（海洛因代謝│九十八年毒偵字第一│
│    │十時三十九分採尿起，回溯│        │洛因        │物）陽性反應    │七二○號卷第2頁   │
│    │九十六小時內某時（不含其│        │            │                │                  │
│    │至臺灣嘉義地方法院檢察署│        │            │                │                  │
│    │向觀護人報到迄採尿期間）│        │            │                │                  │
├──┼────────────┼────┼──────┼────────┼─────────┤
│ 二 │九十九年一月八日上午十一│不詳地點│第一級毒品海│嗎啡（海洛因代謝│九十八年毒偵字第一│
│    │時四十六分採尿起，回溯九│        │洛因        │物）陽性反應    │七二○號卷第15頁  │
│    │十六小時內某時（不含其於│        │            │                │                  │
│    │同日上午九時五十七分至臺│        │            │                │                  │
│    │灣嘉義地方法院檢察署報到│        │            │                │                  │
│    │迄採尿期間）            │        │            │                │                  │
├──┼────────────┼────┼──────┼────────┼─────────┤
│ 三 │九十九年一月十七日上午九│不詳地點│第一級毒品海│嗎啡（海洛因代謝│警卷第10頁        │
│    │時五十五分採尿起，回溯九│        │洛因及第二級│物）陽性反應及安│                  │
│    │十六小時內某時（不含於同│        │毒品甲基安非│非他命陽性反應  │                  │
│    │日上午九時四十五分經警查│        │他命        │                │                  │
│    │獲迄採尿期間）          │        │            │                │                  │
└──┴────────────┴────┴──────┴────────┴─────────┘

司法院資訊處製作；財團法人民間司法改革基金會備份。
